【裁判字號】    97,上更(一),4
【裁判日期】    970508
【裁判案由】    毒品危害防制條例
【裁判全文】
臺灣高等法院刑事判決               97年度上更(一)字第4號
上  訴  人
即  被  告  甲○○
選任辯護人  舒建中律師
上列上訴人因毒品危害防制條例案件，不服臺灣臺北地方法院94
年度訴字第1282號，中華民國95年4月28日第一審判決（ 起訴案
號：臺灣臺北地方法院檢察署94年度偵字第7195號），提起上訴
，經最高法院第一次發回更審，本院判決如下：
    主  文
原判決撤銷。
甲○○販賣第二級毒品，處有期徒刑柒年貳月。扣案附表編號一
至三號所示之物均沒收銷燬、編號四至十號所示之物均沒收。
    事  實
一、甲○○明知MDMA（俗稱搖頭丸）、愷他命（俗稱K 他命）、
    硝甲西泮（俗稱一粒眠）分別係毒品危害防制條例第2條第2
    項所規定之第二、三、四級毒品，不得販賣，第二級毒品MD
    MA亦不得持有。詎甲○○因新年假期將近，認有利可圖，竟
    基於販賣第二、三、四級毒品營利之犯意，於民國93年7、8
    月至同年12月29日晚上8時12分前某日，以MDMA每顆新台幣
    （下同）4至5百元、愷他命每公克1千4百元至1千5百元、硝
    甲西泮每顆80元不等價格，在不詳地點同時向車明鴻（業經
    本院以95年度上訴字第724號判處有期徒刑9年確定在案）同
    時販入如附表編號一至五號所示之第二、三、四級毒品（含
    附表編號六至八號所示之包裝塑膠袋與包裝塑膠瓶），擬以
    每顆或每瓶賺取幾十元至1百元不等之差價，販售予不特定
    人而牟利。嗣甲○○於93年12月29日晚上8時12分許，在台
    北市○○區○○街2段72號9樓租處，未及販出即遭警查獲，
    扣得如附表編號一至五號所示之毒品（含附表編號六至八號
    所示包裝塑膠袋、包裝塑膠瓶），及甲○○所有供販賣毒品
    預備之附表編號九、十號所示之電子磅秤及分裝瓶與分裝袋
    ，始悉上情。
二、案經臺北市政府警察局移送臺灣板橋地方法院檢察署檢察官
    呈請臺灣高等法院檢察署檢察長令轉臺灣臺北地方法院檢察
    署檢察官偵查起訴。
    理  由
一、本院以下所引證據，經本院當庭提示，檢察官、上訴人即被
    告甲○○及選任辯護人等對於被告以外之人於審判外之言詞
    及書面陳述，均表示無意見（本院審判筆錄第4 頁），且當
    事人未於言詞辯論終結前聲明異議，本院審酌該等證據作成
    之情況，認為適於為本件認定事實之依據，依刑事訴訟法第
    159條之5第2項規定，應具有證據能力，合先敘明。
二、訊據上訴人即被告甲○○對於93年7、8月至同年12月29日晚
    上8 時12分前某日，購買附表編號一至五號所示第二、三、
    四級毒品，及於上開時、地為警查獲附表各物係其所有之事
    實坦承不諱，惟矢口否認購入之毒品係供販賣之用，辯稱：
    所有扣案毒品均向綽號「小何」購買供己施用，卷內資料並
    無足資證明扣案毒品係被告於何時、何地、以何價販賣予何
    人等情，自難率爾認定被告有販賣行為云云。惟查：
(一)上揭二、三、四級毒品係向車明鴻（綽號阿鴻）購買等情，
    業經被告於偵查中供述在卷，大量購入目的係欲賣給朋友，
    以賺取差價，亦經被告於警詢、偵查中坦承不諱（偵字第
    606號卷11、45頁），且有附表編號一至五之毒品扣案可證
    。該物經送鑑驗結果，附表編號一至三所示藥錠251顆（驗
    餘總淨重77.42公克）均含有第二級毒品MDMA成分，附表編
    號一另含有第三級毒品愷他命及第四級毒品安定（二氮平）
    成分，附表編號四所示粉末84瓶（驗餘總淨重67.93公克）
    均含有第三級毒品愷他命，附表編號五所示藥錠48顆（驗餘
    總淨重7.18公克）均含有第四級毒品硝甲西泮之事實，亦有
    內政部刑事警察局94年6月20日刑鑑字第0940001285號鑑定
    書附卷可稽（偵字7195卷第43至46頁）。
(二)被告於初次偵訊時供述：MDMA、K 他命、一粒眠均係向車明
    鴻購買，伊自93年7、8月開始，每月施用1、2次搖頭丸及K
    他命等語（偵字第606卷第45、46頁）。佐以被告於第2次偵
    訊時供稱：前次檢察官沒有強迫我說MDMA、K他命及一粒眠
    是向車明鴻購買的等語，以被告曾施用MDMA及K他命，對MDM
    A、K他命、一粒眠等為毒品自應有所認知，參以扣案毒品顆
    粒甚多，粉末部分分裝各數十小瓶，又有電子磅秤及分裝瓶
    、分裝袋等物可佐，足見被告警詢、偵查有關販入目的為圖
    營利之自白與事實相符。且車明鴻因涉嫌販賣毒品，經依法
    核發通訊監察書執行通訊監察，於93年8月12日為警查獲時
    ，亦扣得毒品MDMA及K他命，有本院95年度上訴字第724 號
    判決、台灣板橋地方法院94年度訴字第1000號判決（本院卷
    內、偵字第71 95號卷第49、50頁）附卷可考。
(三)雖被告於警詢中供述：扣案MDMA及K他命係向「阿鴻」（即
    車明鴻）購入，一粒眠是由「阿鴻」的朋友「小何」所購入
    等語（偵字第606卷第11、12頁），意指「一粒眠」非其所
    有。惟此顯與其於警詢及本院中自承扣案之物均係其所有之
    情相互齟齬，尚難遽信。又被告第2次偵訊時供稱：警詢時
    ，警察拿車明鴻照片給我看，警察問我認不認識，我只說認
    識，後來不知道為何變成我向車明鴻購買等語，然其亦供述
    ：我怕在檢察官面前說的與警察局的不一樣等語（偵字第71
    95卷第22頁），顯然被告認知其於警詢及初次偵查中所供之
    主要事實相仿，亦即扣案毒品係其向車明鴻所購得，則警詢
    筆錄之製作顯未曲解被告陳述而恣意記載，要無疑義。又被
    告以其於警詢、初次偵查中太緊張，精神狀況不好置辯，然
    其既能明確說明扣案毒品來源、價格及販賣所可獲得之利益
    ，且於93年12月30日凌晨0時23分許，製作警詢筆錄結束後
    ，於同日下午2時56分許始開始製作初次偵訊筆錄，間有將
    近14小時休息時間，自無疲勞精神不濟情形可言。再被告第
    2次偵訊、原審及本院審理時翻異前詞謂：扣案第二、三、
    四級毒品均係向綽號「小何」購入云云（偵字第7195號卷第
    21頁、原審卷第12頁），然質之原因，先以警詢、初次偵查
    中精神狀況不是很好，復於本院準備程序時以在警詢中所說
    比較正確，前後反覆不一，且無法提出「小何」真實姓名年
    籍資料供查證，顯係情虛所致。再被告於車明鴻於94年4月
    29日經臺灣板橋地方法院檢察署檢察官就販賣第二、三級毒
    品犯行起訴後，迭於第2次偵訊、原審、本院及車明鴻案件
    審理中更易前詞，顯係為迴護車明鴻而為不實供述，委無足
    取。故扣案二、三、四級毒品俱係被告向車明鴻販入無訛。
(四)按販賣毒品罪，係行為人明知其為毒品，意圖販賣營利而將
    毒品販入或販出，有一於此，不必二者兼備，其犯罪即為完
    成，故不論販入或賣出之行為，皆屬販賣行為之一部分。且
    販賣毒品者，主觀上須有營利之意圖，客觀上有販賣之行為
    ，即足構成，至於實際上是否已經獲利，則非所問。被告於
    警詢供述：因為快要過新年，有朋友需要吸食，所以才會進
    大量的貨源，轉賣給朋友（偵字第606號卷第11頁），於偵
    查中供承：每顆或1瓶賺取幾10元至1百元之差價等語（偵字
    第606號卷第45頁）。衡諸近年來政府為杜絕毒品之氾濫，
    對於查緝施用及販賣毒品之工作，無不嚴加執行，並廣為宣
    傳，販賣MDMA、K他命及一粒眠均係違法行為，被告自承施
    用MDMA、K他命犯行，並於其與鄭杰元間之通訊監察譯文中
    對MDMA均以「綠巨人」、「紅草莓」、「藍月光」、「米奇
    」等暗號稱之（原審卷第59頁），業據證人鄭杰元證述無訛
    ，足見被告確實知悉販賣MDMA、K他命及一粒眠均屬政府嚴
    緝之重罪，倘非被告於購入扣案毒品時，確實有賺取價差營
    利之意圖，當無供述每顆或每瓶賺取幾10元至1百元差價之
    理，故被告購入扣案毒品時，確實有營利之意圖，至為灼然
    。又被告自93年12月2日起至同年月16日止，以0000000000
    、0000000000行動電話與他人在電話中均談及關於毒品數量
    、價格、種類與品牌等情，有通訊監察譯文在卷為憑（偵卷
    第606卷第24至41頁）。且其中同年月8日以使用之00000000
    00行動電話與鄭杰元使用之0000000000行動電話聯絡時，提
    及「綠巨人」、「紅草莓」、「藍月光」、「米奇」、「衣
    服」、「1/2」等均係搖頭丸之品牌，鄭杰元係打電話向被
    告詢價等語，亦據證人鄭杰元證述在卷（原審卷第59至61頁
    ）。倘被告購入扣案毒品僅供己施用而無販賣營利之意圖，
    自無庸於持有數量匪少之扣案毒品後，仍時與他人討論毒品
    數量、價格、種類與品牌等交易相關資訊之必要。是卷附上
    開通訊監察譯文，亦足佐證被告主觀上係基於營利之目的而
    販入扣案毒品無訛。被告雖尚未及販出扣案毒品，惟仍無礙
    被告明知扣案之物均為第二、三、四級毒品，以販賣營利意
    圖向車明鴻販入，即屬販賣第二、三、四級毒品罪既遂之結
    果。又觀諸被告與0000000000「吳世憶」之通訊監察譯文內
    容（偵字第1572卷第12頁），雖涉及金錢、拿來適用等情，
    惟究難據以論斷係被告所辯，「吳世憶」誘惑被告購買毒品
    ，尚無法為被告有利之證明。再被告於原審雖改稱：扣案毒
    品均係買來供己施用，前此所稱有賺錢，係指伊之上手有賺
    錢云云。然被告自承其自93年7、8月間，才又開始吸食搖頭
    丸及K他命，1個月大約1至2次等語（偵字第606卷第13、14
    頁），以扣案MDMA共251顆、K他命共84瓶、一粒眠共48顆，
    數量甚多，衡諸被告自承施用MDMA、K他命之頻率及數量甚
    微，當無干冒遭警查獲或置放過久受潮變質之風險，而購入
    超過個人用量甚多之扣案毒品之理。再被告既未施用一粒眠
    ，何以亦同時購入為數不少之一粒眠，益證被告上開所辯，
    要難採信。
(五)被告係因新年將近，方大量進貨，欲轉賣朋友，賺取差價，
    因無法證明其係分批或同時購入扣案毒品，依罪證有疑，利
    歸被告原則，本院認被告一次同時向車明鴻同時購入扣案毒
    品。又被告於本院供述：看新聞知道搖頭丸成分為MDMA ，
    不知道所購附表編號一MDMA另含有第三級毒品K他命及第四
    級毒安定等語，則被告購入附表編號一MDMA時，因主觀上無
    購入第三、四級毒品之犯意，此部分自無涉販入第三、四級
    毒品行為。
(六)綜上所述，被告主觀上基於販賣營利之意圖而販入附表編號
    一至五所示第二、三、四級毒品，犯行已臻明確。被告事後
    所辯，均係卸責之詞，核不足採。被告犯行堪以認定，應依
    法論科。
三、被告行為後，刑法於95年7月1日修正施行。本件所涉刑法第
    33條第5 款有關罰金之最低額度修正後已提高，比較新舊法
    ，以舊法有利於被告，自應整體適用修正前刑法予以論處。
四、核被告所為，係犯毒品危害防制條例第4 條第2項、第3項、
    第4 項之販賣第二、三、四毒品罪。被告持有第二級毒品之
    低度行為，為販賣之高度行為所吸收，不另論罪（至被告持
    有第三、四級毒品，因無處罰規定，自無高低度吸收關係）
    。被告以一個販賣毒品營利之犯意，同時販入第二、三、四
    級毒品，即以一販賣行為，同時觸犯販賣第二、三、四毒品
    3罪，為想像競合犯，應從一重之販賣第二級毒品罪處斷。
五、原審認被告犯罪明確，予以論罪科刑，固非無據，惟查：(1)
    被告同時向車明鴻購入扣案毒品，已如上述，原判決誤認係
    分別向車明鴻、「小何」購入，事實認定尚有違誤。(2)毒品
    危害防制條例第11條僅就持有第一、二級毒品設有處罰規定
    ，無正當理由而擅自持有第三、四級毒品，查獲之第三、四
    級毒品，並不能另論以持有毒品罪，原判決認被告另成立持
    有第三、四級毒品罪，自有違誤。(3)查獲販賣第三、四級毒
    品之「沒收」，毒品危害防制條例並無特別規應依刑法第38
    條第1項第1款之規定沒收，原判決依毒品危害防制條例第19
    條規定宣告沒入銷燬，尚有未洽（最高法院96年度台上字第
    6867號判決參照）。被告上訴否認基於營利意圖而購入扣案
    毒品，指摘原判決不當，雖無理由，惟原判決既有上開可議
    之處，自應由本院撤銷改判。爰審酌被告明知毒品對於人體
    有莫大之戕害，竟圖一己之私利，而販入為數不少毒品，危
    害社會治安及國民健康，所為非是，幸未及販出即遭警查獲
    ，所生損害尚屬有限，及其犯後否認犯行，文過飾非，未見
    悔意，兼衡其犯罪動機、目的、生活狀況、智識程度等一切
    情狀，量處如主文所示之刑，以示懲儆。
六、扣案如附表編號一至三號所示含第二級毒品MDMA藥錠251 顆
    （驗餘總淨重77.42 公克），均應依毒品危害防制條例第18
    條第1項前段規定沒收銷燬之。扣案附表編號六至八號所示
    之物，係包裹附表編號一至五所示毒品，有防止毒品裸露、
    逸出及潮濕之功用，且係被告供本件犯罪所用之物，屬被告
    所有，業據被告供明在卷（原審卷第63、64頁），均應依毒
    品危害防制條例第19條第1項宣告沒收。扣案附表編號四、
    五號所示第三、四級毒品係屬違禁物，依刑法第38條第1項
    第1款規定沒收。扣案附表編號九、十號所示之電子磅秤、
    分裝瓶及分裝袋，為被告預備供販賣毒品所用之物，業據被
    告自承係其所有在卷（原審卷第63、64頁），均應依刑法第
    38條第1項第2款規定沒收。
七、至於其餘扣案之研磨器1組、行動電話0000000000、0000000
    000號SIM卡2枚、研磨板1面，並無積極證據證明係被告供販
    賣毒品所用或預備之物，另藥物5-MEO膠囊52顆、5-MEO-PEA
    CE18包、FOXY膠囊2顆、BLACK-CAT膠囊10顆、CFY1包，經送
    鑑驗結果，均未檢出含第二、三級毒品，亦有前揭內政部警
    政署刑事警察局鑑定書在卷可憑。腦新、威而剛復據被告供
    明係供個人服用（偵字第606 號卷第13頁、原審卷第65頁）
    。帳冊1 紙，其上書寫字體流暢，以被告教育程度僅為國小
    肄業，自承無法閱讀或書寫國字，所辯該紙帳冊非其所有，
    且與本案無關，尚非不可採信，爰均不另為沒收之諭知，附
    此敘明。
據上論斷，應依刑事訴訟法第369條第1項前段、第364條、第299
條第1項前段，毒品危害防制條例第4條第2項、第3項、第4項 、
第18條第1項前段、第19條第1項，刑法第2條第1項、第11條前段
、第55條、修正前第38條第1項第1款、第2款，判決如主文。
本案經檢察官覃正祥到庭執行職務。
中    華    民    國    97    年    5    月     8     日
                  刑事第二庭審判長法  官  呂丹玉
                                  法  官  林恆吉
                                  法  官  李麗玲
以上正本證明與原本無異。
如不服本判決，應於收受送達後10日內向本院提出上訴書狀，其
未敘述上訴之理由者並得於提起上訴後10日內向本院補提理由書
（均須按他造當事人之人數附繕本）。
                                  書記官  廖婷璇
中    華    民    國    97    年    5     月    8     日
附錄：本案論罪科刑法條全文
毒品危害防制條例第4條第2項、第3項、第4項
製造、運輸、販賣第一級毒品者，處死刑或無期徒刑；處無期徒
刑者，得併科新臺幣1千萬元以下罰金。
製造、運輸、販賣第二級毒品者，處無期徒刑或7年以上有期徒
刑，得併科新臺幣7百萬元以下罰金。
製造、運輸、販賣第三級毒品者，處 5 年以上有期徒刑，得併科
新臺幣 5 百萬元以下罰金。
製造、運輸、販賣第四級毒品者，處3年以上10年以下有期徒刑
，得併科新臺幣3百萬元以下罰金。
製造、運輸、販賣專供製造或施用毒品之器具者，處1年以上7
年以下有期徒刑，得併科新臺幣1百萬元以下罰金。
前五項之未遂犯罰之。
附表
┌──┬───────────┬──────┬────┐
│編號│ 物品名稱             │重量        │數量    │
├──┼───────────┼──────┼────┤
│ 一 │ 含第二級毒品MDMA、第 │驗餘總淨重  │編號一、│
│    │ 三級毒品愷他命及第四 │64.97公克   │二、三之│
│    │ 級毒品安定（二氮平） │            │總數量為│
│    │ 成分之綠色藥錠       │            │251顆（ │
├──┼───────────┼──────┤驗餘總淨│
│ 二 │ 含第二級毒品MDMA成分 │驗餘總淨重  │重為77.4│
│    │ 之紅色藥錠           │6.69公克    │2 公克）│
│    │                      │            │        │
├──┼───────────┼──────┤        │
│ 三 │ 含第二級毒品MDMA成分 │驗餘總淨重  │        │
│    │ 之粉紅色藥錠         │5.76公克    │        │
│    │                      │            │        │
├──┼───────────┼──────┼────┤
│ 四 │ 含第三級毒品愷他命成 │驗餘總淨重  │84瓶    │
│    │ 分之粉末             │67.93公克   │        │
│    │                      │            │        │
├──┼───────────┼──────┼────┤
│ 五 │ 含第四級毒品硝甲西泮 │驗餘總淨重  │48顆    │
│    │ 成分之藥錠           │7.18公克    │        │
│    │                      │            │        │
├──┼───────────┼──────┼────┤
│ 六 │ 包裝塑膠袋           │1.6公克     │共三只、│
│    │                      │            │供包裝附│
│    │                      │            │表編號一│
│    │                      │            │至三號所│
│    │                      │            │示毒品  │
├──┼───────────┼──────┼────┤
│ 七 │ 包裝塑膠瓶           │94.92公克   │共84只、│
│    │                      │            │供包裝附│
│    │                      │            │表編號四│
│    │                      │            │所示毒品│
│    │                      │            │        │
├──┼───────────┼──────┼────┤
│ 八 │ 包裝塑膠袋           │0.28公克    │1只、供 │
│    │                      │            │包裝附表│
│    │                      │            │編號五所│
│    │                      │            │示毒品  │
├──┼───────────┼──────┼────┤
│ 九 │ 電子磅秤             │            │1具     │
├──┼───────────┼──────┼────┤
│ 十 │ 分裝瓶及分裝袋       │            │1批     │
└──┴───────────┴──────┴────┘


司法院資訊處製作；財團法人民間司法改革基金會備份。
